【裁判字號】    95,易,980
【裁判日期】    950929
【裁判案由】    瀆職
【裁判全文】
臺灣彰化地方法院刑事判決               95年度易字第980號
公  訴  人  臺灣彰化地方法院檢察署檢察官
被      告  甲○○
選任辯護人  尤雯雯律師
上列被告因瀆職案件，經檢察官提起公訴（95年度偵字第6910號
），於本院準備程序中，被告就被訴事實為有罪之陳述，經告知
簡式審判程序之旨，並聽取當事人之意見後，認宜以獨任進行簡
式審判程序，而裁定進行簡式審判程序審理，判決如下：
    主  文
甲○○公務員洩露關於中華民國國防以外應秘密之消息，處有期
徒刑肆月，如易科罰金，以銀元佰元即新台幣玖佰元折算壹日
。
    事  實
一、甲○○自民國85年間起，即擔任台灣彰化監獄戒護科管理員
    ，職司戒護人犯安全及管理之責，為依據法令從事公務之人
    。其明知受刑人出監後地址及聯絡電話等資料係國防以外應
    秘密之消息，依法應遵守保密規定，不得任意洩漏，竟基於
    公務員洩漏國防以外秘密之犯意，於94年10月11日下午3 時
    40分許，查知受刑人乙○○出監資料後，以其所有之門號
    0000000000號行動電話，撥打其友人劉宗琪所有之門號0000
    000000號行動電話，向劉宗琪洩漏受刑人乙○○出監後地址
    及電話等國防以外應秘密之消息，劉宗琪隨即於同日下午3
    時43分許，以上開電話撥打其友人蔡敬堯所有之0000000000
    號行動電話，將上開國防以外之應秘密之消息轉告蔡敬堯知
    悉。
二、案經臺灣彰化地方法院檢察署檢察官自動檢舉偵查起訴。
    理  由
一、本件被告所犯係死刑、無期徒刑、最輕本刑為3 年以上有期
    徒刑以外之罪，其於準備程序就前揭被訴事實為有罪之陳述
    ，經受命法官告知簡式審判程序之旨，並聽取其與公訴人之
    意見後，本院認無不得或不宜改依簡式審判程序進行之處，
    爰依刑事訴訟法第273 條之1 第1 項、第284 條之1 ，裁定
    本案由受命法官獨任進行簡式審判程序，合先敘明。
二、上揭犯罪事實，業據被告甲○○於本院審理時坦承不諱，核
    與證人劉宗琪、證人即台灣彰化監獄戒護科科長楊益彰證述
    情節相符，並有劉宗琪使用之門號0000000000號行動電話通
    訊監察譯文、門號0000000000號行動電話通聯調閱查詢單、
    門號0000000000及0000000000號行動電話雙向通聯紀錄、台
    灣彰化看守所95年1 月9 日彰所戒字第0950000028號函檢具
    之94年10月份輪值班表、台灣彰化監獄使用法務部資訊查詢
    系統人員權限分工表各1 份附卷可稽，足認被告自白與事實
    相符，堪可採為論罪科刑之依據。本件事證明確，被告犯行
    洵堪認定。
三、查被告行為後，刑法及刑法施行法業於94年2 月2 日經總統
    以華總一義字第09400014901 號令修正公布，並於95年7 月
    1 日施行（下稱新刑法，修正前刑法下稱舊刑法），參酌最
    高法院95年5 月23日刑事庭第8 次會議有關新舊法適用原則
    之決議，新刑法第2 條第1 項之規定，係規範行為後法律變
    更所生新舊法律比較適用之準據法，於新刑法施行後，應適
    用新刑法第2 條第1 項之規定，為「從舊從輕」之比較。又
    基於罪刑法定原則及法律不溯及既往原則，行為之處罰，以
    行為時之法律有明文規定者為限，必行為時與行為後之法律
    均有處罰之規定，始有新刑法第2 條第1 項之適用。另於比
    較時應就罪刑有關之共犯、未遂犯、想像競合犯、牽連犯、
    連續犯、結合犯，以及累犯加重、自首減輕暨其他法定加減
    原因（如身分加減）與加減比例等一切情形，本於統一性及
    整體性原則，綜其全部罪刑之結果而為比較。且從刑附屬於
    主刑，除法律有特別規定者外，依主刑所適用之法律。本案
    涉及法律變更之部分，經依如附表所示比較新舊刑法之理由
    及結果，以舊刑法有利於被告，依新刑法第2 條第1 項前段
    規定，自應適用最有利於被告之舊刑法，先予敘明。
四、按刑法第132 條第1 項所謂「應秘密」者，係指文書、圖畫
    、消息或物品等與國家政務或事務上具有利害關係而應保守
    之秘密者而言。自非以有明文規定為唯一標準。查個人之車
    籍、戶籍、口卡、前科、通緝、勞保等資料及入出境紀錄或
    涉個人隱私或攸關國家之政務或事務，均屬應秘密之資料，
    公務員自有保守秘密之義務（最高法院91年度台上字第3388
    號判決參照）。是核被告甲○○所為，係犯刑法第132 條第
    1 項之公務員洩漏中華民國國防以外應秘密之消息罪。爰審
    酌被告身為公務人員，職司受刑人之戒護管理工作，竟欠缺
    法治觀念，將國防以外應秘密之事項利用職務上之機會私自
    查詢、洩漏，行為實不足取，惟念及因本件洩密行為所造成
    之法益損害尚屬輕微，且被告無任何前科紀錄，有臺灣高等
    法院被告前案紀錄表1 份在卷可按，素行尚非不良，並於犯
    後坦承犯行，態度良好等一切情狀，量處如主文所示之刑，
    並諭知易科罰金之折算標準，以示儆懲。又公訴人雖認被告
    身為公務員觸犯本罪，有褫奪公權之必要，惟按宣告1 年以
    上有期徒刑，依犯罪之性質認為有褫奪公權之必要者，宣告
    1 年以上10年以下褫奪公權，為刑法第37條第2 項所明定，
    從而，本判決判處之刑度既未達1 年以上，自不能依上開規
    定對被告諭知褫奪公權，此外，被告上開犯行又無其他需宣
    告褫奪公權之強制規定，是尚無宣告褫奪公權之必要，附此
    敘明。
據上論斷，應依刑事訴訟法第273 條之1 第1 項、第299 條第1
項前段，刑法第2 條第1 項前段、第132 條第1 項、修正前刑法
第41條第1 項前段，修正前罰金罰鍰提高標準條例第2 條，現行
法規所定貨幣單位折算新臺幣條例第2 條，判決如主文。
本案經檢察官莊佳瑋到庭執行職務。
中    華    民    國    95    年    9     月    29    日
                  刑事第二庭    法      官  胡宜如
以上正本證明與原本無異。
如不服本判決，應於送達後10日內向本院提出上訴狀（須附繕本
）。
中    華    民    國    95    年    9     月    29    日
                                書記官  蕭秀吉
附錄論罪科刑法條：
中華民國刑法第132條
公務員洩漏或交付關於中華民國國防以外應秘密之文書、圖畫、
消息或物品者，處 3 年以下有期徒刑。
因過失犯前項之罪者，處 1 年以下有期徒刑、拘役或 3 百元以
下罰金。
非公務員因職務或業務知悉或持有第 1 項之文書、圖畫、消息或
物品，而洩漏或交付之者，處1 年以下有期徒刑、拘役或3 百元
以下罰金。
【附表】：
┌──────┬─────────────┬─────────────┬───────┬────┐
│  相關變更  │行為時法（下稱舊法）之法條│裁判時法（下稱新法）之法條│比  較  理  由│備    註│
│            │及內容                    │及內容                    │              │        │
├──────┼─────────────┼─────────────┼───────┼────┤
│易科罰金折算│【修正前刑法第41條第1 項前│【刑法第41條第1 項前段】  │              │        │
│標準變更    │段、修正前罰金罰鍰提高標準│                          │              │        │
│            │條例第2 條】              │                          │              │        │
│            │                          │                          │              │        │
│            │犯最重本刑為5 年以下有期徒│犯最重本刑為5 年以下有期徒│易科罰金折算標│舊法有利│
│            │刑以下之刑之罪，而受6 個月│刑以下之刑之罪，而受6 個月│準由銀元300 元│        │
│            │以下有期徒刑或拘役之宣告…│以下有期徒刑或拘役之宣告者│即新臺幣900 元│        │
│            │得以（銀元）1 元以上（銀元│，得以新臺幣1,000 元、2,00│，提高為以新臺│        │
│            │）3 元以下折算1 日，易科罰│0 元或3,000 元折算1 日，易│幣1,000 元、2,│        │
│            │金。依刑法第41條易科罰金…│科罰金。                  │000 元或3,000 │        │
│            │就其原定數額提高為100 倍折│                          │元折算1日。   │        │
│            │算1 日；法律所定罰金數額未│                          │              │        │
│            │依本條例提高倍數，或其處罰│                          │              │        │
│            │法條無罰金刑之規定者，亦同│                          │              │        │
│            │。                        │                          │              │        │
╞═══╤══╪═════════════╧═════════════╧═══════╪════╡
│      │舊法│法定刑度：3 年以下有期徒刑。經處以有期徒刑，其易科罰金之標準為銀元300 │舊法易科│
│      │    │元即新臺幣900 元折算1 日。                                            │罰金之標│
│整體比│    │                                                                      │準較低，│
│較結果├──┼───────────────────────────────────┤較為有利│
│      │新法│法定刑度：3 年以下有期徒刑。經處以有期徒刑，其易科罰金之標準，縱按最低│被告    │
│      │    │額，亦須以新臺幣1,000 元折算1 日。                                    │        │
╘═══╧══╧═══════════════════════════════════╧════╛


司法院資訊處製作；財團法人民間司法改革基金會備份。
